高雄高等行政法院裁定　　　　　　　　　　　　　　　　九十一年度訴字第二八號
　　原　　　告　甲○○
　　被　　　告　台南市稅捐稽徵處
　　代　表　人　乙○○處長
右當事人間因地價稅事件，原告不服台南市政府中華民國九十年十一月十三日九十南
市法濟字第二三七七二四號訴願決定，提起行政訴訟。本院裁定如左：
    主  文
原告之訴駁回。
訴訟費用由原告負擔。
    理  由
一、按納稅義務人對於核定稅捐之處分如有不服，依核定稅額通知書所載有應納稅額
    或應補徵稅額者，應於繳款書送達後，於繳納期間屆滿翌日起算三十日內，依規
    定格式，明理由，連同證明文件，申請復查，稅捐稽徵法第三十五條第一項第
    一款定有明文。又「納稅義務人申請復查之案件，其不合程序規定者，仍應作成
    復查決定書，以程序不合駁回。．．．」亦經財政部民國（下同）八十年十二月
    十三日台財稅第○○八四二五四七六號函核釋在案。
二、本件原告所有坐落台南市○區○○段第五四八地號土地，前經被告以未據主管地
    政機關通報為「依都市計畫編為公共設施保留地」，應無土地稅法第十九條免徵
    地價稅之適用，乃按一般土地稅率課徵地價稅，並開具八十九年地價稅繳款書，
    通知原告依限於八十九年十二月十五日前繳納，該繳款書業於同年十一月四日送
    達予原告，此有郵件送達回執聯影本附於原處分卷可稽。是原告如對該處分不服
    ，自應於繳納期間屆滿日（即八十九年十二月十五日）之翌日起三十日內（即八
    十九年十二月十六日起至九十年一月十五日止）申請復查。惟原告遲至九十年一
    月十九日始向被告申請復查（註：原告未於繳納期間繳納地價稅，惟於九十年一
    月十九日以出具申請書向被告申請免徵地價稅，經被告以九十年二月十二日九十
    市稅財字第○○七九七四號函予以否准，原告不服，提起訴願。嗣經訴願機關以
    原告前揭「申請書」之真意為依法申請復查，被告應依稅捐稽徵法第三十五條第
    四項規定作成復查決定書，通知納稅義務人，不得逕以函復而不受理，乃撤銷原
    處分。嗣被告依訴願決定意旨，重新以九十年八月十日九十南市稅法字第八七一
    八五號復查決定書認原告申請復查逾期，程序即屬不合法，並以「程序不合、實
    體不究」，而決定駁回原告之申請），揆諸首揭規定，顯已逾三十日之法定復查
    不變期間，原處分即屬確定。復查及訴願決定遞予駁回，經核均無不當，從而本
    件原告對已確定之行政處分提起行政訴訟，即為法所不許，應予駁回。至原告主
    張行政程序法第九十六條第一項第六款既明定：「行政處分應記載不服行政處分
    之救濟方法、期間及其受理機關。」，而被告九十年二月十二日南市稅法字第○
    ○七九七四號函說明二後段謂：「如有不服，請於文到三十日內，依訴願法規定
    程序，經由本處向台南市政府提起訴願。」，故本案無「程序不合、實體不究」
    之情事云云，惟查，被告就系爭土地原核定之八十九年地價稅繳款書，其背面「
    注意事項」欄第三點業依行政程序法第九十六條第一項規定意旨載明「納稅義務
    人對稽徵機關核定之稅額，如有不服，應於繳納期間屆滿翌日起算三十日內，申
    請復查。」（參原處分卷所附台南市稅捐稽徵處八十九年地價稅繳款書樣本），
    其已盡稅捐稽徵機關之教示義務甚明。至被告對原告於九十年一月十九日出具之
    申請書，其受理之初雖未依稅捐稽徵法第三十五條第四項規定，作成復查決定書
    通知原告，而逕以九十年二月十二日南市稅法字第○○七九七四號函否准原告之
    申請，是項處分固依法不合，然亦不足以影響原告未於法定不變期間內申請復查
    之事實，原告該項主張，並無理由。又原告起訴既非合法，其實體上之主張即毋
    庸審究，併此明。
三、依行政訴訟法第一百零七條第一項第十款、第一百零四條、民事訴訟法第九十五
    條、第七十八條，裁定如主文。
中　　　華　　　民　　　國    九十一　　年　  　五　　　月　　二十一　　日
                              高雄高等行政法院第四庭
                                          審判長法官  高秀真
                                          法      官  李協明
                                          法      官  邱政強
右為正本係照原本作成。
如不服本裁定，應於裁定送達後十日內以書狀敘明理由，經本院向最高行政法院提出
抗告（須按對造人數附具繕本）；並應預繳送達用掛號郵票六份（每份三十四元）。
中 　 　華 　 　民　  　國 　 九十一  　年      五      月　  二十一    日
                                          法院書記官  涂瓔純
